【裁判字號】    88,再,37
【裁判日期】    890129
【裁判案由】    損害賠償
【裁判全文】
臺灣高等法院高雄分院民事判決  八十八年度再字第三十七號
      再審原告    乙○○
                  甲○○
      再審被告    己○○
                  庚○○
      兼右二人
      法定代理人  戊○○  住同.
      再審被告    丙○○  住高.
                  丁○○  住同.
右當事人間損害賠償事件，再審原告對於中華民國八十七年九月廿一日本院八十七年
度重訴字第一號確定判決，提起再審之訴，本院判決如左：
      主      文
再審之訴駁回。
再審訴訟費用由再審原告連帶負擔。
      事      實
甲、再審原告方面：本件未經言詞辯論，據其提出書狀稱：
一、聲明：求為判決：
  (一)台灣高等法院高雄分院八十七年度重訴字第一號確定判決，不利再審原告部分廢
    棄。
  (二)右廢棄部分，再審被告之訴駁回。
二、陳述：
  (一)再審原告於八十八年十一月十五日收受最高法院八十八年台上字第二五  九二號
    判決，於法定期日卅日內提起本件之訴。
  (二)原審第一、二、三審有適用法律不依証據法則之違法：
  本件車禍發生時視線良好，並無任何無法閃避之原因，一、二、三審始終不就死
    者許櫻雪駕車行經該處，是否有視線不良及無法閃避之情況為審酌，卻斤斤計較
    再審原告乙○○是否在現場放置警告標示（事實上乙○○在現亦依規定已放置警
    告標示），依據証據法則，苟死者之死亡，係因自己粗心大意視若無睹（灑水車
    係長四百十公分、寬一百卅公分之大物，當時視線良好，經過之車輛不下幾百輛
    ，無人出車禍），卻只因乙○○代工，即言有過失，不審酌有無因果關係，顯係
    違反証據法則與經驗法則。
  本件車禍發生時，死者駕駛機車搭載三人，可能因此重心不穩，亦可能因前載簡
    雅翊，因而影響視線，灑水車龐然大物停車在前，竟直接撞上，凡此均影響再審
    原告是否有過失，及過失是否與死亡有因果關係，原審第一、二、三審對此不加
    審酌，顯然採証違反証據法則與經驗法則。
  交通案件之鑑定本有兩審，初審為當地之交通、公路等基層單位組成之地區行車
    事故鑑定委員會，二審即覆審，由全省即全國精英交通專家、教授、公路專家組
    成，之臺灣省行車事故覆議鑑定委員會，類似司法之地方法院及高等法院，由於
    覆議委員皆為交通、公路界之精英與權威，其鑑定絕大部分均為地區鑑定委員會
    所尊重及信服，鮮少例外，五件一、二、三審法院置上級覆議鑑定委員會之「無
    過失」意見於不顧，反採下級地區鑑定委員會之「次要責任」之意見，恰似拾上
    級高院之意見，而持下級地院意見之不合理。否則，何必設置覆議委員會，一、
    二、三審此亦未說明何以反持下級鑑定委員會意見之理由，亦有採証違經驗法則
    之嫌。
  (三)一、二、三審均有漏未審酌下列証據之情形：
  臺灣省行車事故覆議鑑定委員會鑑定再審原告乙○○無過失，該証據早存在於卷
    內，一、二、三、審漏未審酌，如加審酌，原審原先之訴，即應駁回。退萬步言
    之，如反向操作反採初級地區鑑定之意見，再審原告乙○○只負次要責任，一、
    二、三審亦漏未就此存在於卷內之証據加以審酌，均令再審原告負較重之責任，
    如加斟酌，亦可使再審原告受較有利之裁判。
  退一萬步言，如欲使再審原告負擔損害賠償責任，則亦應斟酌再審被告即原審原
    告之職業情況，戊○○業砂石車駕駛，月入約新台幣（下同）五萬元，丙○○月
    入約四萬元，丁○○月入約三萬元，此等証於原一、二、三審審判時，原已存在
    ，惜未調查斟酌，如加斟酌，亦可使再審原告受較有利之裁判。
  (四)總之，再審原告實屬冤枉，且本案刑事尚在最高法院審理中，請准予以再審，否
    則苟刑事判決無罪確定，民事判決賠償確定，豈不有損司法威信。
乙、再審被告方面：
    本件未經言詞辯論，再審被告亦未提出書狀為聲明及陳述。
      理      由
甲、再審原告依民事訴訟法第四百九十七條規定提起再審之訴部分：
一、按民事訴訟法第四百九十七條規定「依第四百六十六條不得上訴人第三審法院之
    事件，除前條規定外，其經第二審確定之判決，如就足影響於判決之重要証物．
    漏未審酌者，亦得提起再審之訴。」則得提起第三審上訴之事件，當事人即無依
    本條之規定對確定判決提起再審之訴之餘地。
二、本件再審原告以事實欄二、(三)之再審事由，主張一、二、三審均有漏未審酌証據
    之情形（本件本院係第一審，故其記載一、二、三審，似係指本院及最高法院，
    而不包括地方法院），依民事訴訟法第四百九七條之規定提起再審之訴，惟查本
    件本院八十七年度重訴字第一號判決係得上訴第三審之事件，且再審原告亦提起
    第三審上訴，嗣經最高法院以八十八年度台上字第二五九二號裁定駁回上訴，已
    如前述，故再審原告以此理由，對本院確定判決提起再審之訴，顯不合法，應予
    駁回。
乙、再審原告依民事訴訟第四百九十六條第一項第一款規定提起再審之訴部分：
一、按有民事訴訟法第四百九十六條第一項所列各款情形之一者，固得以再審之訴對
    確定終局判決聲明不服，但當事人已依上訴主張其事由者，不在此限。又再審之
    訴，顯無再審理由者，得不經言詞辯論，以判決駁回之。民事訴訟法第四百九十
    六條第一項、第五百零二條第二項分別定有明文。又所謂再審之訴顯無再審之理
    由，係指依再審原告所主張之再審理理由，不經調查即可認定，在法律上顯無理
    由而不能獲得勝訴之判決者而言。本件本院認顯無再審理由，其理由如下述。
二、本件再審被告以晉洋營造有限公司（下稱晉洋公司）及再審原告甲○○承攬臺灣
    省交通處公路局第三區工程處第二工務段台三線四二七Ｋ＋０００─四二九Ｋ＋
    ０００里港大橋及附近路面清掃維護工程，僱用再審原告乙○○無照駕駛無牌三
    輪車擔任路面清掃之灑水工作，乙○○竟任意將三輪車停放於里港大橋北端五十
    公尺處（非從事里港大橋之路面清掃工程），亦疏未於該三輪車後面適當距離置
    放警示標誌，於民國（下同）八十五年四月十四日下午三時二十分許，適有死者
    許櫻雪駕駛車牌號碼九五二─八二六七號重型機車，搭載其子己○○、其女庚○
    ○、簡雅翊等三人，由土庫往里港由北向南行駛，途經屏東縣里港鄉里港大橋北
    端五十公尺處，因乙○○疏未於三輪車後適當距離置放警示標誌，以提醒來往車
    輪注意，亦未緊靠道路右側停車，又該三輪車後插有二支紅旗，致死者許櫻雪誤
    認為該三輪車係在行駛中，駛近時發現該三輪車右側與橋邊間之機車無法通過，
    欲改由該三輪車之左側之機車道通過時，亦無法通過，機車須改由外側快車道上
    始能行駛通過，惟當時南向之外側快車道上適有大型車輛急駛奔馳而過，致死者
    無從由三輪車左邊之外側快車道行駛，而閃煞不及無法防範而撞及三輪車尾部，
    人車倒地，致死者許櫻雪頭部外傷，顱內出血、死者簡雅翊腹部內出血、內臟挫
    傷，經送醫急救均不治死亡及再審被告己○○有頭部外傷併下唇裂傷三公分×一
    公分×零點五公分腹部鈍挫傷、原告庚○○頭部外傷、腹部鈍挫傷等傷害，因認
    再審原告與許櫻雪、簡雅翊之死亡及原告己○○、庚○○之傷害間具有相當之因
    果關係，應負業務過失之責任，起訴請求再審原告與晉洋公司連帶負損害賠償，
    責任，經本院於於八十七年九月廿一日以八十七年度重訴字第一號判決，再審原
    告應連帶給付再審被告己○○廿一萬一千二百九十二元，連帶給付再審被告庚○
    ○廿二萬四千零九元，連帶給付再審被告戊○○卅一萬八千六百四十三元，連帶
    給付再審被告丁○○廿八萬零九百十六元及法定遲延利息；嗣於八十八年一月四
    日裁定更正再審原告應連帶給付再審被告己○○廿一萬一千二百九十二元，連帶
    給付再審被告庚○○廿二萬四千零九元，連帶給付再審被告戊○○卅一萬八千六
    百四十三元，連帶給付再審被告丙○○八萬元，連帶給付再審被告丁○○廿八萬
    零九百十六元及法定遲延利息；嗣再審原告提起第三審上訴，經最高法院於八十
    八年十月廿八日八十八年度台上字第二五九二號判決，以上訴雖以第二審判決違
    背法令為由，惟核其上訴理由狀所載內容，係就第二審取捨証据及認定事實之職
    權行使，指摘其為不當，而未具體表明合於不適用法規、適用法規不當、或民事
    訴訟法第四百六十九條所列各款之情形，難認對該判決之如何違背法令已有具体
    之指摘，認再審原告之上訴不合法，而裁定駁回其上訴等情，有各該裁判書附卷
    可稽。
三、經查再審原告對本院八十七年度重訴字第一號判決不服，提起第三審上訴時，其
    上訴理由為(一)交通案件屬專業案件，允尊重專業鑑定，臺灣省車輛行車事故覆讙
    議鑑定委員會係召集國內交通專家學者而成，客觀、超然而專業，數十年來覆議
    案件無數，均具權威性，普獲司法機關肯定，本件原審遽採地院刑庭以所謂「停
    車未靠邊」臆測之詞，推翻專業之覆議意見，即有民事訴訟法第四百六十八條不
    適用証據法則之違法。(二)退一萬步言，不採專業之覆議見，而採臨時任務編組之
    高屏澎區車輛行車事故鑑定意見，上訴人亦僅負肇事次因之責任，以大白天沒有
    任何視線障礙之情況下，原告（即再審被告）之家屬許櫻雪超載視若無賭，自上
    訴人（即再審原告）之車後撞上，顯有重大過失，原審未說明依據，據認上訴人
    應負百分之四十責任，亦有民事訴訟法第四百六十九條判決不備理由之違法。經
    查
  (一) 本件再審原告提起再審之訴，所主張之前開事實欄二、(二)再審事由，既已
     在前訴訟程序其提起第三審上訴時主張之，業經本院調取上開確定判決全卷查
     明屬實，揆諸首開說明，再審原告即不得再以之為再審理由提起再審之訴，故
     其此部分之再審之訴，顯無理由。
  (二)至於再審原告主張事實欄二、(二)再審事由，原確定判決違反証據及經驗法則云
    云。惟查再審原告乙○○將灑水車違規停放於里嶺大橋上且駕駛人未在車上，致
    發生本件車禍，則再審原告乙○○即有過失，姑不論發生車禍時係大晴天且灑水
    車係龐然大物，被害人是否有過失，均不能因而免除再審原告之過失責任，故本
    院八十七度重訴字第一號判決採納刑事判決之認定，認再審原告應負侵權行為損
    害賠償責任，尚無不當，再審原告此部分之主張，尚非可採。又本院八十七年度
    重訴字第一號判決已再審原告甲○○委由再審原告乙○○駕駛無牌三輪車於里嶺
    施工致肇事之事實，為再審原告二人所不爭執，因而認定二人應依民法第一百八
    十四條一項、第一百八十八條第一項規定，負連帶賠償責任，於法尚無不合，再
    審原告認該確定判決違反証據及經驗法則，即不可採。
四、本件再審原告乙○○對本院八十六年度交上訴字第四二號刑事判決提起第三審上
    訴，惟檢察官亦提起第三審上訴，經最高法院駁回再審原告乙○○之上訴，而認
    檢察官之上訴為有理由，撤銷本院八十六年度交上訴字第四二號刑事判決，發回
    本院一節，業經本院查明，有最高法院八十八年度台上字第七三九０號刑事判決
    書在卷可佐，惟最高法院發回意旨，係以原刑判決之訴訟程序違法，及再審原告
    之行為是否為業務過失致人於死或過失致人於死，尚有待查明為由，且再審原告
    於警訊已明白供述目前於里港大橋上做公路局的清理砂石灰塵的工程，其幫忙開
    三輪車噴灑車，即其已本件車禍有關，而其有過失有如前述，僅係其應負業務過
    失或普通過失而已，且民事判決不受刑事判決之拘束，故再審原告以若本案刑事
    判決無罪確定，民事判決賠償確定，豈不有損司法威信為由，請求再審，顯非可
    採。
五、綜上，本件再審原告此部分之訴，為顯無理由，爰不經言詞辯論，逕以判決駁回
    之。
丙、據上論結，本件再審之訴為一部不合法，一部顯無理由，依民事訴訟法第五百零
    二條第二項、第八十五條第二項，判決如主文。
中      華      民      國    八十九    年      一      月    二十九    日
                                      臺灣高等法院高雄分院民事第五庭
~B1審判長法官  蔡明宛
~B2法      官  林健彥
~B3法      官  李炫德
右為正本係照原本作成。
如對本判決上訴，須於判決送達後二十日內向本院提出上訴狀，其未表明上訴理由者
，應於上訴後二十日內向本院提出上訴理由書。
中      華      民      國    八十九    年      一      月    二十九    日
~B法院書記官  黃琳群


司法院資訊處製作；財團法人民間司法改革基金會備份。
